【裁判字號】    89,上訴,1786
【裁判日期】    900226
【裁判案由】    公共危險
【裁判全文】
臺灣高等法院高雄分院刑事判決                  八十九年度上訴字第一七八六號
    上訴人即被告  乙○○
    選任辯護人    黃正彥
右上訴人因甲共危險案件，不服臺灣高雄地方法院八十九年度訴字第二０九四號中華
民國八十九年十月十九日第一審判決（起訴案號：臺灣高雄地方法院檢察署八十九年
度偵字第一六三九一號），提起上訴，本院判決如左：
    主  文
原判決撤銷。
乙○○放火燒燬現供人使用之住宅，未遂，處有期徒刑年陸月。
    事  實
一、乙○○與丙○○係夫妻關係，雙方曾有多次爭吵感情不睦，丙○○因而返回高雄
    市○○區○○路二０九巷二一弄二十六號十一樓其娘家居住；乙○○則於民國八
    十九年七月二十二日下午八時二十分許，至高雄市○○區○○路二０九巷二一弄
    二六號十一樓欲尋回其妻，因細故而與其妻發生發生爭執，竟持預藏之保特瓶內
    裝汽油，潑灑在門口地上及其身上，而其預見如以火點燃地上汽油，則將延燒現
    供人使用之前開住宅，竟仍以其所有之打火機點燃地上汽油，燃燒約一分鐘，幸
    為管理員崔冠庭持減火器將火勢撲滅，方未燒毀住宅，惟仍造成電梯門、塑膠踏
    板、拖鞋等物燒燬，嗣於同日八時三十分許為警在上址當場逮獲。
二、案經高雄市政府警察局小港分局報請臺灣高雄地方法院檢察署檢察官偵查起訴。
    理  由
一、訊據被告乙○○對於右揭時地有潑灑汽油，並予以點燃，而燃燒約一分鐘，幸為
    管理員崔冠庭持減火器將火勢撲滅，方未燒毀住宅，惟仍造成電梯門、塑膠踏板
    、拖鞋等物燒燬之事實坦承不諱，核與證人丙○○、崔冠庭於警訊及原審院審理
    中證述情節相符（見警卷、原審卷第十五頁、第三一至三二頁），並有現場照片
    四張附卷可按（見警卷）。其雖稱點火之目的係在於自殺，惟依證人崔冠庭所述
    ，被告是蹲下身以打火機點燃地上之汽油（見原審卷第三一頁），此亦為被告所
    是認（見本院卷第二十頁），是被告如點火之目的僅在於自殺，則其當時身上既
    潑灑有汽油，儘可以打火機點燃其身上之汽油，何須蹲下身點燃地上汽油，且當
    時其身體亦未被火燒傷（見本院卷第二一頁）。再者，汽油係易燃之物，而其潑
    灑處附近又有木製鞋櫃、塑膠製地板及鞋類等易燃物品，此有附於警卷之相片可
    參，如以汽油予以引燃，極易助長火勢之延燒，而燒燬該現供人使用之住宅之事
    實，被告既係國中畢業，又係從事大貨車司機工作（見警卷），對上開事實自應
    有所知悉，乃於與其妻丙○○爭執之際，以打火機點燃地上之汽油，並已引燃附
    近之塑膠地板等物，雖因當時在場之崔冠庭見狀，迅以滅火機予以撲滅，而未造
    成燒燬前開住宅之事實，惟被告確有放火該現供人使用之住宅之故意，應可認定
    ，不因該火勢如未經人撲滅，被告自己亦可能被燒死而受影響，是其所辯不足採
    信，本件事證已甚明確，被告犯行洵堪認定。
二、按高雄市○○區○○路二０九巷二一弄二十六號十一號，係丙○○及其兄妹等人
    居住之處，業經證人丙○○於警訊中陳明，且又設有管理員，自係現供人使用之
    住宅，是核被告放火燒燬現供人使用之住宅，而未發生燒燬結果之行為，係犯刑
    法第一百七十三條第三項、第一項之罪。其已著手於放火行為之實施而未生結果
    ，為未遂犯，應依刑法第二十六條前段之規定減輕其刑。
三、原審予以論罪科刑，固非無見，惟本件被告係以打火機直接點燃地上之汽油，而
    非先行點燃其身上之汽油，業如前述，原判決認係目的在於自焚，尚與事實不符
    ，被告上訴意旨認其非故意放火燒燬前開住宅，雖無理由，惟原判決既有可議之
    處，應由本院予以撤銷改判。爰審酌被告僅因細故即欲放火燒燬現供人使用住宅
    ，雖係未遂，但其行為漠視甲共安全，犯罪情節嚴重，危害他人身家性命安全至
    鉅，惟念被告曾有食用農藥中毒、頭部外傷、腦水腫之頭部疾病，此有診斷證明
    書二紙在卷可參，足認其精神狀況似乎不佳，及其犯罪後之態度，且本件於被告
    放火後約一分鍾，其火勢即被撲滅，並未有人因此受有傷亡，且物品被燒壞之情
    形尚非嚴重等一切情狀，量處如主文所示之刑，以資懲儆。至起訴書雖載明有扣
    得保特瓶一瓶，然本院遍查全案卷宗，並無該物扣案在卷，是此部分爰不併予宣
    告沒收。至打火機一個，為被告所有供犯罪所用之物，未據扣案，為免日後執行
    上困難，爰不為沒收之宣告。
據上論結，應依刑事訴訟法第三百六十九條第一項前段、第三百六十四條、第二百九
十九條第一項前段，刑法第一百七十三條第三項、第一項、第二十六條前段，判決如
主文。
本案經檢察官陳惠珠到庭執行職務。
中      華      民      國    九十      年      二      月    二十六    日
                              臺灣高等法院高雄分院刑事第七庭
                                  審判長法官  王光照
                                        法官  黃壽燕
                                        法官  黃仁松
右正本證明與原本無異。
如不服本判決，應於判決送達後十日內向本院提出上訴狀，其未述理由者並應於提
出上訴狀後十日內向本院補提理由書（應附繕本)。
                                      書記官  郭蘭蕙
中    華    民    國      九十      年       三       月       一       日
附錄：本判決論罪科刑法條：
刑法第一百七十三條第一、三項：
放火燒燬現供人使用之住宅或現有人所在之建築物、礦坑、火車、電車或其他供水、
陸、空甲眾運輸之舟、車、航空機者，處無期徒刑或七年以上有期徒刑。
第一項之未遂犯，罰之。
                                                                        Ｆ


司法院資訊處製作；財團法人民間司法改革基金會備份。
